臺灣高等法院高雄分院刑事判決　　　　　　　　　　九十年度交上易字第三九號
　　上　訴　人　台灣屏東地方法院檢察署檢察官
　　被　　　告　甲○○
右上訴人因過失傷害案件，不服台灣屏東地方法院九十年度交易更字第二號中華民國
九十年九月二十日第一審判決（起訴案號：台灣屏東地方法院檢察署八十九年度偵字
第四三一九號，同一事實併案案號：九十年度偵字第二一一二號），提起上訴，本院
判決如左：
    主  文
上訴駁回。
    事  實
一、甲○○明知飲酒後吐氣所含酒精成份超過每公升０．二五毫克以上者不得駕車，
    竟於民國八十九年二月二十八日凌晨二時二十分許（起訴書誤載為二十六日），
    飲酒後吐氣所含酒精成份達每公升０．二八毫克（尚未達危害公共安全之地步）
    ，仍駕駛車號Ｓ八—四九六六號自用小客車，沿屏東縣萬丹鄉○○街由北向南行
    駛，途經時速限制為四十公里之設有紅綠燈之萬丹街與萬壽路交岔路口時，本應
    注意行車速度應依標誌之規定，不得超速行駛，及汽車行駛時駕駛人應注意車前
    狀況，並隨時採取必要之安全措施，以避免危險之發生，而依其駕駛能力及當時
    天候為晴天時，該路段為夜間有照明路段，道路無障礙物，視距良好，無不能注
    意之情事，竟酒醉駕駛上開自用小客車，以時速約五十公里之速度貿然超速直行
    ，適陳錫奇騎乘車號ＧＨ二—三五一號機車沿萬壽路由東向西行駛至該路口闖越
    紅燈逕自通行，甲○○閃避不及，自用小客車之左前車頭撞擊陳錫奇所騎乘之機
    車右前方，致陳錫奇人車倒地，因而受有頭部外傷合併腦挫傷及浮腫、左側顳頂
    葉硬腦膜下出血、左側肢體癱瘓等傷害，經治療後仍有左側肢體較無力、語言溝
    通部分障礙、認知功能障礙等重大難治之傷害。甲○○於肇事後，在未經有偵查
    權限之機關或公務員發覺犯罪前，向到場處理本件車禍之員警自首，坦承其為肇
    事者並表示願接受裁判。
二、案經臺灣屏東地方法院檢察署檢察官指定陳錫奇之兄乙○○為代行告訴人，由乙
    ○○訴請臺灣屏東地方法院檢察署檢察官偵查起訴。
    理  由
一、訊據被告甲○○固坦承於上開時地飲酒後駕駛自用小客車與被害人陳錫奇騎乘之
    機車發生車禍致陳錫奇受傷等情，惟辯稱：是被害人闖紅燈撞上我的小客車，被
    害人也有喝酒云云。經查：
(一)被告於酒後駕駛汽車，沿萬丹街由北向南行駛，途經限速四十公里之萬丹街與萬
    壽路口時，猶以時速約五十公里之速度通過路口，並與沿萬壽路由東向西行駛亦
    通過上開路口由被害人騎乘之機車發生撞擊，被告肇事後經警測得其吐氣所含酒
    精成份達每公升０．二八毫克之事實，迭據被告於警訊及偵審中供述明確，並有
    酒精濃度測試記錄表、道路交通事故調查報告表各一份及車禍現場照片在卷可稽
    ，足證被告確有酒後超速行駛之事實。
(二)被害人於車禍當時係闖越紅燈等情，業經被告於警局初訊時辯述綦詳，核與證人
    即被告車上之友人吳俊銘於原審及本院審理中證述之情節相符。而警員趕至肇事
    現場時，被告即陳稱被害人闖越紅燈，而證人吳俊銘亦在現場並向警員表示被害
    人闖越紅燈等情，已經證人即處理現場之警員楊烘誌於本院到庭證述屬實。證人
    吳俊銘既為在場目擊車禍之證人，且其證詞並無乖離常情之處，其證言應可採信
    ，不能因其為被告之友人即遽認其有迴護被告之可能而不採其證言，被告所辯：
    肇事當時，被害人闖越紅燈等語，堪予採信。
(三)按飲酒後吐氣所含酒精成份超過每公升０．二五毫克以上者不得駕車；車輛行駛
    於市區道路，時速不得超過四十公里；汽車行駛時，駕駛人應注意車前狀況，並
    隨時採取必要之安全措施。道路交通安全規則第一百十四條第二款、第九十三條
    第一項第一款、第九十四條第三項分別定有明文。被告於酒後呼氣酒精濃度達零
    點二八毫克時，駕車以時速約五十公里之速度，穿越限速為四十公里之交岔路口
    ，再參諸被告自承因煞車不及才撞上的等語以觀，顯見被告當時已因飲酒致判斷
    力降低，無法注意車前狀況始發生事故，被告違反上開交通安全規定至明。復依
    道路交通事故調查報告表記載，當時天候為晴天、光線為夜間有照明路段、視距
    良好、並無障礙物之情況，被告亦自承駕駛汽車已有十年，駕駛經驗應已相當豐
    富，若稍加注意，應可輕易避免車禍發生，可見被告當時於主、客觀情形上均無
    不能注意之情事，竟疏未注意，猶超速行駛致撞擊被害人騎乘之機車，被告就本
    件車禍之發生顯有過失，臺灣省高屏澎地區車輛行車事故鑑定委員會亦同此認定
    ，有該委員會九十年二月九日高屏澎鑑字第九００一八三號函在卷可參。雖被害
    人未依交通指示燈行駛而闖紅燈穿越路口，同為本件車禍之原因，被害人亦有過
    失，但尚難因此而解免被告之過失責任。又被害人於事故發生後，經酒精濃度測
    試結果，發現其血液中酒精濃度含量為３６ＭＧ／ＤＬ，換算成呼氣酒精濃度為
    每公升零點一五毫克，有被害人之血液檢查單一張在卷可參，但被害人飲酒後呼
    氣所含酒精成份未超過每公升０．二五毫克，無違反上開道路交通安全規則之規
    定，此部分不能認為被害人有過失，附此敘明。
(四)被害人因本件車禍受有頭部外傷合併腦挫傷及浮腫、左側顳頂葉硬腦膜下出血、
    左側肢體癱瘓等傷害，經治療後仍有左側肢體較無力、語言溝通部分障礙、認知
    功能障礙等重大難治之傷害，有彰化基督教醫院、邱綜合醫院及長庚醫院診斷證
    明書、長庚醫院函、彰化基督教醫院函、殘障手冊各一份附卷可佐，被害人身體
    及健康所受之傷害顯已達重大難治之程度，屬刑法第十條第四項第六款之重傷害
    ，且被告之過失行為與被害人所受重傷害間，具有相當因果關係。本件事證明確
    ，被告犯行洵堪認定。
二、核被告所為，係犯刑法第二百八十四條第一項後段之過失致重傷罪。公訴人雖認
    被告係家具行貨車司機，為從事駕駛業務之人，所為係犯刑法第二百八十四條第
    二項後段之業務過失重傷害罪嫌，然被告已於事故發生前二日離職等情，業據其
    供明在卷，且其肇事當時所駕駛之車輛為自用小客車，並非其執行業務時所駕駛
    之小貨車，而本件車禍係發生在凌晨二時二十分許，亦非執行業務中，被告之過
    失行為顯與其業務無關，起訴法條尚有未洽，應予變更。又被告飲酒後呼氣酒精
    濃度達每公升零點二八毫克，已超過道路交通安全規則第一百十四條第二款所規
    定之呼氣酒精濃度每公升零點二五毫克之標準，復駕駛汽車因而致人受傷，應依
    道路交通管理處罰條例第八十六條第一項之規定，加重其刑。被告於肇事後未被
    偵查機關發覺前，即向前來處理車禍事宜之警員自首及接受裁判，已據其供述明
    確，並經證人即前來處理車禍事宜之警員楊烘誌結證屬實，應依刑法第六十二條
    前段之規定，減輕其刑，被告同時有刑之加重及減輕事由，應先加後減之。末查
    ，被告雖有上開酒醉駕車之行為，惟其呼氣酒精濃度尚未達刑法第一百八十五條
    之三「重大違背安全罪」之呼氣酒精濃度每公升零點五五毫克之一般認定標準，
    故不以該罪相繩，併予敘明。
三、被告犯罪事證既明，原審法院依據刑法第二條第一項前段、第二百八十四條第一
    項後段、第六十二條前段、第四十一條第一項前段，道路交通管理處罰條例第八
    十六條第一項，罰金罰鍰提高標準條例第一條前段、第二條規定，並審酌被告素
    行、過失之程度輕重、對被害人造成之損害、犯後態度及迄今尚未與被害人達成
    和解、賠償損害等一切情狀，量處有期徒刑六月，並說明行為後法律有變更者，
    適用裁判時之法律，但裁判前之法律有利於行為人者，適用最有利於行為人之法
    律，刑法第二條第一項定有明文；查刑法第四十一條業經修正，並經總統於九十
    年一月十日公布施行，於同年月十二日生效，被告犯罪之時間，雖在刑法第四十
    一條修正前，惟依刑法第二條第一項前段規定，仍應適用裁判時即修正後之刑法
    第四十一條第一項前段，就被告之宣告刑諭知易科罰金及其折算標準。認事用法
    均無違誤，量刑亦稱妥適，檢察官上訴意旨指摘原判決量刑過輕，核無理由，應
    予駁回。
據上論斷，應依刑事訴訟法第三百六十八條，判決如主文。
本案經檢察官張其主到庭執行職務。
中    華    民    國     九十一     年       二       月        六      日
                              臺灣高等法院高雄分院刑事第六庭
                                  審判長法官  王憲義
                                        法官  張意聰
                                      法官  范惠瑩
右正本證明與原本無異。
不得上訴。
                                      書記官  馬蕙梅
中    華    民    國     九十一     年       二       月        八      日
附錄：
中華民國刑法第二百八十四條
因過失傷害人者，處六月以下有期徒刑、拘役或五百元以下罰金，致重傷者，處一年
以下有期徒刑、拘役或五百元以下罰金。
                                                                        Ｑ
